臺灣臺北地方法院民事裁定　　　　　　96年度破更一字第15號
聲　請　人　明道工業股份有限公司
法定代理人　甲○○○
代　理　人　張泰昌律師
上列聲請人聲請破產宣告事件，本院裁定如下：
    主  文
明道工業股份有限公司破產。
聲請程序費用由聲請人負擔。
    理  由
一、按債務人不能清償債務者，依破產法所規定破產程序清償其
    債務，破產對債務人不能清償債務者宣告之；破產除另有規
    定外，得因債權人或債務人之聲請宣告之，破產法第1條第1
    項、第57條、第58條第1項分別定有明文。
二、本件聲請意旨略以：聲請人因投資失利、大環境不景氣、週
    轉不靈，積欠銀行第一商業銀行南京東路分行（下稱第一銀
    行）、合作金庫城東分行（下稱合作金庫）及彰化銀行民生
    分行（下稱彰化銀行）借款債務共計新臺幣（下同）1億029
    9萬5660元（含利息），然其現有財產僅有60萬0196元（現
    金59萬9792元、銀行存款397元、應收退稅款7元）及坐落於
    基隆市七堵區○○○段東勢下股小段113之7、301等2筆地號
    土地（下稱系爭2筆土地），其中系爭2筆土地上已設定本金
    最高限額抵押權8000萬元予債權人第一銀行，用以擔保聲請
    人對於債權人第一銀行之債務，依破產法第108條第1、2項
    規定，債權人第一銀行有別除權，依法得於拍賣抵押物強制
    執行程序中先行受償，而毋須經破產程序行使其權利，是聲
    請人就前開土地自無支付任何管理變價、分配費用之必要。
    又本件聲請人之債權人僅有上開3家銀行，扣除債權人第一
    銀行於拍賣前開抵押物所得受償之金額，所剩之現存財產幾
    乎無須變價，本件破產事件並不複雜，破產管理人無須花費
    過多時間，是就該破產管理人報酬應僅為10萬元左右。另聲
    請人所有資產、負債均相當單純，無任何財團債務產生之可
    能，再者，依財政部臺北市國稅局94年度營利事業所得稅結
    算申報核定通知書、95年度營利事業所得稅結算申報書（損
    益及稅額計算表）、資產負債表所載，可知聲請人94度營利
    事業所得稅「課稅所得額-6,685,349」、「應納稅額0」，
    而95年度之「課稅所得額-11,112,202」、「應納稅額0」，
    是聲請人營業所得為負數，依法無須應納營利事業所得稅款
    ，財政部臺北市國稅局信義稽徵所函覆原審法院有關聲請人
    之94、95年度營利事業所得稅額係依據同業利潤標準而暫核
    定之稅額，與事實不符，自不得作為其94、95年度應納營利
    事業所得稅之認定，故聲請人現存財產之負債已高於資產，
    確無清償能力，惟尚足以清償應優先受償之營利事業所得稅
    等，亦有財產構成破產財團，除足以清償財團費用、破產管
    理人之報酬等，亦足供其他債權人為平等之清償，顯見聲請
    人確有破產之實益，為此聲請宣告破產等語，並提出本院91
    年度重訴字第1127號、92年度重訴字第534號民事判決、本
    院90年度票字第24678號、90年度票字第28051號民事裁定、
    財政部臺北市國稅局94年度營利事業所得稅結算申報核定通
    知書、95年度營利事業所得稅結算申報書（損益及稅額計算
    表）、資產負債表、土地登記謄本及債權人名冊等件為證。
三、經查，聲請人資產、負債狀況如下：
　（一）關於聲請人之資產狀況，依其提出之財產狀況說明書所
  　　　示（見95年度破字第128號卷第35、36頁），聲請人現
    　　有之資產計有現金59萬9792元、銀行存款397元、應收
      　退稅款7元，合計60萬0196元及系爭2筆土地，其中系爭
        2 筆土地經臺灣基隆地方法院2次減價拍賣後，仍未拍
        定，經再公告拍賣核定最低拍賣價格分別為192萬元、
        5760萬元，共計5952萬元，而聲請人與第三人（即物上
        保證人）許道弘就系爭2筆土地之權利範圍分別為百分
        之16、百分之50，故聲請人所有系爭2筆土地之總價值
  　　　為1442萬9090元（計算式：5952萬元X16/66=1442萬909
　　　  0元），然因系爭2筆土地已由聲請人與第三人許道弘共
 　　　 同設定本金最高限額抵押權8000萬元予債權人第一銀行
　　　  ，以擔保聲請人對於債權人第一銀行之債務，聲請人至
 　　　 民國96年1月23日止，尚欠債權人第一銀行本金3389萬
　　　  9536元，及自93年4月28日起至清償日止按年息7.935％
  　　  計算之利息未清償，顯逾聲請人所有系爭2筆土地之總
　　  　價值，而債權人第一銀行就系爭2筆土地享有別除權，
  　　  ，得不依破產程序行使權利，是以，系爭2筆土地於供
        債權人第一銀行行使最高限額抵押權後，顯無剩餘費用
        可供組成財團，是聲請人之破產財團應可能僅餘現金59
        萬9792元、銀行存款397元及應受退稅款7元，共計60萬
        0196元。
　（二）關於聲請人之負債情形，依聲請人提出之債權人清冊記
  　　　載（見本院95年度破字第128號卷第38頁），計有3位債
        權人即第一銀行、合作金庫及彰化銀行，債權金額總額
        約計1億0299萬5660元，聲請人所有之財產及土地價值
        ，扣除抵押權人第一銀行之別除權債務後，資產仍不足
        清償負債。
　（三）又依聲請人已申報之94年度營利事業所得稅結算申報核
  　　　定通知書及95年度營利事業所得稅結算申報書（損益及
        稅額計算表）所示（見本院卷第10、11頁），其上第59
        、60項記載聲請人94、95度營利事業所得稅課稅所得額
        分別為「-6,685,349」、「-11,112,202」，應納稅額
        均記載為「0」，是聲請人之94、95年度營利事業所得
        均為負數，故無應納營利事業所得稅款，復經本院向財
        政部臺北市國稅局信義稽徵所查詢之結果，該所函覆稱
        ：經查明道工業股份有限公司94年度營利事業所得核定
        應納稅額為0元，95年度營利事業所得申報應納稅額為0
        元等語，有該所96年12月13日財北國稅信義營所字第09
        60028426號函在卷可稽，益徵聲請人94、95年度無應納
        營利事業所得稅款，堪可認定。
四、綜上所述，聲請人存有資產不足清償債務之破產原因，其債
    權人復有二人以上，且無不足以清償應優先受償之稅捐等情
    事，又依聲請人所述，並無產生破產財團債務之可能，且破
    產財團費用預估破產管理人之報酬約10萬元，其資產尚足支
    應破產財團費用，具有破產實益，則聲請人聲請宣告破產，
    核屬有據，應予准許。
五、依破產法第63條、第5條，民事訴訟法第95條、第78條，裁
    定如主文。
中　　華　　民　　國　　96　　年　　12　　月　　25　　日
                  民事第二庭    法　官　鍾素鳳
以上正本係照原本作成。
如對本裁定抗告，須於裁定送達後10日內向本院提出抗告狀，並
繳納抗告費新臺幣1,000元。
中　　華　　民　　國　　96　　年　　12　　月　　25　　日
                                書記官  林玗倩
